臺灣高等法院臺南分院民事裁定
110年度重抗字第6號
抗  告  人  洪長宏  
上列抗告人與相對人李順發間因請求返還租賃物等事件，抗告人
對於中華民國109年11月30日臺灣嘉義地方法院109年度重訴字第
29號所為之裁定提起抗告，本院裁定如下：
    主  文
原裁定關於核定訴訟標的價額部分廢棄。
本件訴訟標的之價額核定為新臺幣肆仟壹佰捌拾捌萬零肆佰柒拾
捌元。
其餘抗告駁回。
抗告費用由相對人負擔。
    理  由
一、抗告意旨略以：抗告人在原法院起訴，聲明如附表所示，其
    中編號1部分係依民法第455條之規定請求返還租賃物，法院
    自應確認租賃關係是否合法終止，其訴訟標的價額即應依民
    事訴訟法第77條之9之規定以2期租金核算，非以租賃物全部
    交易價額核算；且抗告人並未主張物上請求權，僅主張租賃
    之債之關係，亦無由以系爭土地之全部交易價額計算；且依
    原裁定意旨，則不論主張債權關係或物權關係，均以系爭租
    賃土地之全部交易價額核定訴訟標的價額，更有失衡平。原
    裁定就核定訴訟標的價額部分顯有違誤，爰提起抗告，並聲
    明：原裁定廢棄。
二、駁回部分：
　㈠按核定訴訟標的之價額，以起訴時之交易價額為準；無交易
    價額者，以原告就訴訟標的所有之利益為準。以一訴主張數
    項標的者，其價額合併計算之。但所主張之數項標的互相競
    合或應為選擇者，其訴訟標的價額，應依其中價額最高者定
    之。以一訴附帶請求其孳息、損害賠償、違約金或費用者，
    不併算其價額，民事訴訟法第77條之1第2 項、第77條之2 
    第1、2項定有明文。次按因租賃權涉訟訴訟標的價額，其租
    賃定有期間者，以權利存續期間之租金總額為準，未定期間
    者，動產以2個月租金之總額為準，不動產以2期租金之總額
    為準，固為民事訴訟法第77條之9所定，而出租人對於承租
    人之租賃物返還請求權，因以該物永久的占有之回復為標的
    ，以該請求權為訴訟標的時，其價額固應以該物之價額為準
    ，若承租人對於出租人之租賃物交付請求權，則以該物一時
    的占有使用為標的，以此項請求權為訴訟標的時，其價額應
    以租賃權之價額為準，租賃權之價額，依現行民事訴訟法77
    條之9規定之內容定之（最高法院73年台抗字第297號（原判
    例）、106年度台上字第2174號民事裁定）。據而，其以租
    賃關係已經終止為原因，請求返還土地或遷讓房屋之訴，係
    以租賃物返還請求權為訴訟標的，非以租賃權為訴訟標的，
    其訴訟標的價額應以起訴時土地或房屋之交易價額為準（最
    高法院29年渝上字第935號（原判例）、32年抗字第765號（
    原判例）、100年度台抗字第42號、105年度台抗字第751號
    、107年度台抗字第117號等民事裁定參照）。申言之，訴訟
    標的價額之核定，係依原告訴訟之目的，因勝訴可得獲取之
    客觀利益，非以原告之請求權基礎為核定依據。
　㈡本件抗告人即出租人係主張依法終止與相對人即承租人之租
    約後，以如附表「訴之聲明內容」欄所示聲明，訴請相對人
    給付。因而抗告人提起本件訴訟之目的，自係永久地取回系
    爭土地之占有，抗告意旨所稱確認租賃權存在，於本件並非
    訴訟標的，亦非抗告人提起訴訟之終局目的，不過為兩造間
    攻擊防禦方法之一。依前開說明，本件之訴訟標的價額應以
    系爭土地起訴時交易價額計算，並非依其請求權基礎為認定
    之依據。原法院據此核定聲明一部分之價額如附表所示，並
    無違誤。抗告意旨就此主張應依民事訴訟法第77條之9之規
    定以2期租金核定、另稱伊僅主張債權關係、不論主張債權
    或物權關係，竟均依同一核定標準云云，尚難憑採，應予駁
    回。
　㈢另原裁定命抗告人補繳裁判費部分，為訴訟程序進行中所為
    之裁定，依民事訴訟法第483條規定並不得抗告。抗告人就
    該部分之抗告為不合法，亦應予駁回。　　
三、廢棄部分：
　㈠按訴訟標的之價額，由法院核定。法院因核定訴訟標的之價
    額，得依職權調查證據。民事訴訟法第77條之1第1項、第3
    項定有明文。準此，核定訴訟標的之價額，為法院應依職權
    調查之事項，不受當事人主張及下級法院原核定訴訟標的價
    額之拘束，倘下級法院所核定之訴訟標的之價額有誤，上級
    法院仍得重新核定（最高法院108年度台聲字第189號、107
    年度台抗字第700號民事裁定要旨）。復按當事人在第一審
    起訴，除請求令相對造遷讓承租之房屋外，並請求追償該房
    屋之欠租，其追償欠租部分係附帶主張孳息，於計算訴訟標
    的之價額時，欠租之數額不應併算其內（最高法院29年渝上
    字第935號原判例）。
　㈡查抗告人如附表編號2所示之金錢給付聲明，係請求經催告之
    107年10月至109年4月欠租（見原審卷第9-10頁起訴狀），
    依前開說明，請求欠租部分亦依民事訴訟法第77條之2第2項
    之規定，不併算其價額。原裁定仍以其聲明之金額如數列計
    ，與前開說明尚有未合。抗告意旨固未指摘於此，爰由本院
    將此部分核定內容廢棄，並核定本件訴訟標的價額如主文第
    2項所示。
四、末抗告意旨援引108年7月4日施行之法院組織法第57條之1規
    定，主張前揭最高法院原選編判例已無通案效力，無從援引
    云云。經查，前揭條文第1、2項係規定，如原選編判例無全
    文可資查考者，應停止適用；未經停止適用之判例，效力與
    未經選編為判例之最高法院裁判相同。經查，上揭最高法院
    29年渝上字第935號、32年抗字第765號等原判例全文，有本
    院搜尋之前引各原選編民事判例全文可稽；另觀該原選編判
    例要旨，屢經最高法院及下級法院於相類事件反覆援引為裁
    判之基礎，尚無不能逕為援引之情形。抗告意旨關於此部分
    ，似有誤會，併此敘明。
五、據上論結，本件抗告為一部有理由、一部無理由。爰裁定如
    主文。
中　　華　　民　　國　　110 　年　　1 　　月　　29　　日
　　　　　　　　  民事第六庭    審判長法  官  吳上康

                                      法  官  王浦傑

                                      法  官  張季芬
上為正本係照原本作成。
本裁定除以適用法規顯有錯誤為理由外，不得再抗告。如提再抗
告，應於收受送達後十日內向本院提出再抗告狀（須附繕本），
並繳納再抗告費新臺幣一千元。
提起再抗告應委任律師或具有律師資格之人之委任狀；委任有律
師資格者，另應附具律師資格證書及釋明委任人與受任人有民事
訴訟法第466條之1第1項但書或第2項所定關係之釋明文書影本。
中　　華　　民　　國　　110 　年　　1 　　月　　29　　日

                                      書記官  蔡双財
【附註】
民事訴訟法第495條之1第2項準用同法第466條之1第1、2項規定
：
⑴對於第二審判決上訴，上訴人應委任律師為訴訟代理人。但上
  訴人或其法定代理人具有律師資格者，不在此限。
⑵上訴人之配偶、三親等內之血親、二親等內之姻親，或上訴人
  為法人、中央或地方機關時，其所屬專任人員具有律師資格並
  經法院認為適當者，亦得為第三審訴訟代理人。
民事訴訟法第466條之2第1項：
上訴人無資力委任訴訟代理人者，得依訴訟救助之規定，聲請第
三審法院為之選任律師為其訴訟代理人。
　　
附表　
訴之聲明內容 細目 金額/原裁定核定價額(均新臺幣元) 備註 1.被告應將坐落嘉義市○段○○段000○0000○0000○0000地號土地（下分別稱系爭0-9、0-11、0-23、0-41地號土地）騰空遷讓返還予原告。 0-9地號：面積742平方公尺，公告現值每平方公尺42,407元。 31,465,994   0-11地號：面積287平方公尺，公告現值每平方公尺16,600元。 4,764,200   0-23地號：面積33平方公尺，公告現值每平方公尺52,000元。 1,716,000   0-41地號：面積148平方公尺，公告現值每平方公尺26,583元。 3,934,284   合計 41,880,478  2.被告應給付原告新臺幣（下同）1,425,000元，及自民國109年4月16日起至清償日止按年息百分之五計算之利息 ** 1,425,000  3.被告應自起訴狀繕本送達之日起，至被告騰空遷讓返還第一項所示之土地予原告之日止，按月給付原告75,000元。 ** 不併算價額    原裁定核定合計 43,305,478